【裁判字號】    89,台上,1472
【裁判日期】    890323
【裁判案由】    違反商業會計法
【裁判全文】
最高法院刑事判決                              八十九年度台上字第一四七二號
    上  訴  人  乙○○
    選任辯護人  蔡文生律師
    上  訴  人  甲○○
右上訴人等因違反商業會計法案件，不服台灣高等法院中華民國八十六年五月二十日
第二審更審判決（八十五年度上更(一)字第一一四五號，起訴案號：台灣台北地方法院
檢察署八十三年度偵字第一一三六三、一八○八三號），提起上訴，本院判決如左：
    主  文
上訴駁回。
    理  由
按刑事訴訟法第三百七十七條規定，上訴於第三審法院，非以判決違背法令為理由，
不得為之。是提起第三審上訴，應以原判決違背法令為理由，係屬法定要件。如果上
訴理由狀並未依據卷內訴訟資料，具體指摘原判決不適用何種法則或如何適用不當，
或所指摘原判決違法情事，顯與法律規定得為第三審上訴理由之違法情形，不相適合
時，均應認其上訴為違背法律上之程式，予以駁回。本件上訴人乙○○上訴意旨略稱
：伊經營之展馳真空工業股份有限公司（下稱展馳公司）確有向永晶國際科技有限公
司（下稱永晶公司，負責人為上訴人甲○○）購買「防火被覆泥」及「防火塗料」等
物，購後再轉售與尤艾國際企業公司（下稱尤艾公司），伊於審理中所提出之統一發
票，足證此事確為真實，原判決未予斟酌詳究，遽為不利於上訴人等之認定，自有應
於審判期日調查之證據而未予調查之違法；又前開事實，乙○○於審理中不僅一再主
張，復經舉傳證人林德政、呂真貴、呂勝文到庭證述明確，原判決就此等證人有利於
上訴人等之證言，未予敘明何以不足採信之理由，有判決理由不備之違法；又新台幣
（下同）二百八十一萬八千四百元係伊向甲○○所借，因雙方交往多年，互相信任，
故無借據，原判決竟以並無借據而認此款項非伊向甲○○所借，其採證認事顯有違反
經驗法則與論理法則；又伊於民國八十二年七月間向世華銀行申請開發信用狀時，伊
經營之展馳公司並非經營不善，況借款有由呂玉滿、呂真貴當連帶保證人，彼等均有
不動產，即伊與連帶保證人等總共尚有價值數千萬元之財產，依常情而言，自無詐取
信用狀款項之理，原判決竟認定上訴人等共同虛開會計憑證而詐欺，亦與經驗法則有
違云云。上訴人甲○○上訴意旨略稱：伊經營之永晶公司於八十二年七月間向美國進
口「防火被覆泥」及「防火塗料」等物後，轉賣與展馳公司，此經上訴人等分別陳述
明確，復經林德政結證無誤，雖林德政所述關於數量與實際情形不盡相符，此乃事隔
長久所致，原判決竟以該證人所述為不足採，其採證認事顯有違誤；又乙○○將購自
永晶公司之防火塗料出售給尤艾公司等情，已據呂真貴、呂勝文結證屬實，復有統一
發票等可證，原判決就此未為說明，亦有判決不備理由之違法云云。
惟查：原判決撤銷第一審不當之判決，改判依牽連犯從一重論處上訴人等共同商業負
責人，以明知為不實之事項，而填製會計憑證罪刑，已詳敘所憑之證據及認定之理由
，從形式上觀察，尚無違背法令之處。乙○○固於審理中提出統一發票以資證明展馳
公司向永晶公司購買「防火被覆泥」及「防火塗料」等物，再轉售與尤艾公司等情。
然乙○○及甲○○於偵、審中就彼等有無買賣「防火被覆泥」及「防火塗料」等物，
所述前後不一，互不相符，復與證人林德政所證迥異，原審經調查後、參酌永晶公司
開立給展馳公司之統一發票（見偵查卷第二十七頁）記載：防火被覆泥六百包（每包
一千四百十五元）、環氧樹脂防火塗料八百加侖（每加侖一千九百九十五元）、油性
防火塗料二百加侖（每加侖一千五百六十元）、水性塘瓷防火塗料二十加侖（每加侖
一千三百八十元），及展馳公司開立給尤艾公司之統一發票（見偵查卷五十七頁）則
載：防火被覆泥六百包（每包一千四百元）、環氧樹脂防火塗料八百加侖（每加侖一
千二百元）、油性防火塗料二百加侖（每加侖一千五百元）、水性塘瓷防火塗料二十
加侖（每加侖一千二百五十元），另亮光強化表面塗料八十加侖（每加侖一千九百元
等語），顯見展馳公司高價買進而低價賣出，與常情有違，因認上訴人等經營之展馳
公司與永晶公司間，並無本件之買賣關係，詳敘理由予以指駁說明，原審就其提出之
統一發票既已調查，自無應於審判期日調查之證據而未予調查之違法存在。又證據之
取捨、事實之認定，乃事實審法院依職權行使之範圍，事實審法院經調查證據之結果
，依自由心證之原則，取捨證據，茍其取捨，與經驗法則或論理法則無違，即不得任
意指為違法，而據為適法之第三審上訴理由。原判決就證人林德政、呂真貴、呂勝文
之證言，已於原判決理由三、四分別詳敘其取捨證據與證據證明力得心證之判斷理由
，其論斷與經驗法則或論理法則均無違背，亦無判決理由不備之違法情形可言；又乙
○○、甲○○於偵、審中雖一再供稱該筆二百八十一萬八千四百元款項確係甲○○借
與乙○○週轉，然原判決則以一般借貸大多整數借用，以利於利息之計算，而本件依
上訴人等所供除銀行扣除利息外，僅留二十九元，其餘之貨款二百八十一萬八千四百
元概由乙○○領走，且未書立任何憑證，顯與常情有違，因認乙○○、甲○○所稱係
事後借貸，委無足採，敘明理由在案，其採證認事究竟如何違反經驗法則與論理法則
，上訴意旨並未依據卷內訴訟資料具體指摘，自非適法之第三審上訴理由；又乙○○
經營之展馳公司向世華銀行申請信用狀借款縱有呂玉滿、呂真貴任連帶保證人，且彼
等均有價值數千萬元之財產，但與上訴人等犯罪之成立並無關連，自不得以該等連帶
保證人有財產，而指摘原判決論斷上訴人等成立有違誤。綜上說明，本件上訴意旨或
就原判決已論斷說明之事項，重為單純事實上之爭辯，或所指摘原判決違法情事，顯
與法律規定得為第三審上訴理由之違法情形不相適合，其上訴違背法律上之程式，應
予駁回。至於詐欺部分，原判決係認上訴人等成立刑法第三百三十九條（漏引第一項
）之罪，查該罪屬於刑事訴訟法第三百七十六條第四款之案件，不得上訴於第三審法
院，其裁判上一罪之違反商業會計法部分，既因上訴違背法律上之程式，則詐欺部分
，一併上訴本院，自非合法。
據上論結，應依刑事訴訟法第三百九十五條前段，判決如主文。
中      華      民      國    八十九    年      三      月    二十三    日
                              最高法院刑事第十二庭
                                  審判長法官  陳  炳  煌
                                        法官  陳  正  庸
                                        法官  陳  世  雄
                                        法官  徐  文  亮
                                        法官  吳  信  銘
      右正本證明與原本無異
                                              書  記  官
中      華      民      國    八十九    年      三      月    二十八    日


司法院資訊處製作；財團法人民間司法改革基金會備份。
